【裁判字號】    95,聲,3317
【裁判日期】    951130
【裁判案由】    聲明異議
【裁判全文】
臺灣板橋地方法院刑事裁定              95年度聲字第3317號
異  議  人  甲○○
受  刑  人  乙○○
上列異議人因受刑人公共危險案件（本院95年度交簡字第78號）
，對於臺灣板橋地方法院檢察署檢察官之執行指揮命令（95年度
執字第8194號）聲明異議，本院裁定如下：
    主  文
異議駁回。
    理  由
一、聲明異議意旨略以：異議人甲○○係受刑人乙○○之配偶，
    受刑人因公共危險案件，經本院以95年度交簡字第78號判處
    有期徒刑6 月，如易科罰金，以銀元300 元即新臺幣900 元
    折算1 日確定，嗣經臺灣板橋地方法院檢察署檢察官通知執
    行，受刑人隨即到案聲請易科罰金，然檢察官卻不予准許，
    旋將受刑人解送臺灣臺北監獄臺北分監執行。茲因異議人係
    家庭主婦，並無工作，長子、次子目前均就讀於技術學院，
    全家端賴受刑人維持生活，因受刑人入監執行，經濟頓失支
    柱，況受刑人所受科處之有期徒刑6 月，本得易科罰金，檢
    察官未經詳查，遽不許受刑人易科罰金之聲請，殊嫌率斷，
    為此爰依刑事訴訟法第484 條規定聲明異議，請准許受刑人
    易科罰金云云。
二、按受刑人或其法定代理人或配偶以檢察官執行之指揮為不當
    者，得向諭知該裁判之法院聲明異議，刑事訴訟法第484 條
    定有明文。查異議人甲○○係受刑人乙○○之配偶，此據異
    議人提出戶口名簿影本1 紙為證，是異議人以檢察官執行之
    指揮為不當，具狀提起本件聲請，合於法律上之程式，先予
    敘明。
三、次按犯最重本刑為5 年以下有期徒刑以下之刑之罪，而受6
    個月以下有期徒刑或拘役之宣告，因身體、教育、職業、家
    庭之關係或其他正當事由，執行顯有困難者，得以1 元以上
    3 元以下折算1 日，易科罰金。但確因不執行所宣告之刑，
    難收矯正之效，或難以維持法秩序者，不在此限，民國95年
    7 月1 日修正施行前之刑法第41條第1 項定有明文。準此，
    有期徒刑或拘役得易科罰金之案件，法院所諭知者，僅係如
    易科罰金之折算標準而已，至於是否准予易科罰金，係賦予
    執行檢察官視個案具體情形，依前開法律規定裁量之權能，
    亦即執行檢察官得考量受刑人之身體、教育、職業或家庭關
    係等因素，並審酌其如不接受有期徒刑或拘役之執行，是否
    難達科刑之目的、收矯正之成效或維持法秩序等，以作為其
    裁量是否准予易科罰金之憑據，非謂受刑人一有身體、教育
    、職業、家庭等事由，或暫時無法執行，執行檢察官即必然
    應准予易科罰金。
四、經查：
（一）本件受刑人乙○○因公共危險案件，經本院以95年度交簡
      字第78號判處有期徒刑6 月，如易科罰金，以銀元300 元
      折算1 日，於95年9 月18日確定在案，並於95年10月20日
      入監執行，此有臺灣高等法院被告前案紀錄表1 份附卷可
      稽，且經本院依職權調閱臺灣板橋地方法院檢察署95年度
      執字第8194號執行案卷查核無訛。又受刑人於到案後，曾
      向執行檢察官聲請易科罰金，惟經執行檢察官以：受刑人
      前於86年間因犯過失致死罪，獲緩刑寬典，另於90年間因
      酒醉駕駛，經處罰金執行完畢，猶不知悔改，本案係第三
      次駕車犯罪，且係肇事逃逸，不負責任，無法紀觀念，其
      子女尚有其妻及其他親屬可代為扶養照顧，並無不可代替
      性，又受刑人四肢、身心狀態並無刑事訴訟法第467 條規
      定及不能自理生活之情事，是受刑人如入監執行應無困難
      ，且若非執行此所宣告之徒刑，實不足以收預防、矯正其
      反社會性格之效，並維持法律秩序為由，認與刑法第41條
      規定有所未合，而駁回受刑人易科罰金之聲請，此亦有臺
      灣板橋地方法院檢察署檢察官95年10月20日95年度執字第
      8194號命令1 件在卷可憑。
（二）受刑人前於86年間因業務過失致死案件，經臺灣苗栗地方
      法院以86年度交訴字第45號判處有期徒刑8 月，緩刑2 年
      確定；嗣於90年間因犯刑法第185 條之3 之服用酒類不能
      安全駕駛動力交通工具而駕駛罪，經臺灣臺北地方法院以
      90年度店交簡字第341 號判處罰金銀元2 萬5 千元確定，
      已於90年7 月24日繳清罰金執行完畢等情，此有臺灣高等
      法院被告前案紀錄表1 份附卷可稽。詎受刑人仍不知謹慎
      駕駛動力交通工具，且於過失肇事後，竟駕車逃離現場，
      而犯本案肇事逃肇罪，視法令於無物，且毫未尊重其他道
      路使用人之生命、身體及財產安全。執行檢察官因認本案
      所處之有期徒刑，如准予易科罰金，非但難收矯正之效，
      且難以維持法秩序，洵屬有據，其駁回受刑人易科罰金之
      聲請，核無不當。
（三）聲明異議意旨雖稱異議人全家端賴受刑人維持生活，因受
      刑人入監執行，經濟頓失支柱云云。惟查，異議人係49年
      出生，適值壯年，其長子已滿23歲、次子已滿18歲，有異
      議人提出之戶口名簿影本1 紙可稽，衡情於短期之內非無
      自我謀生能力，難認必需受刑人在家照顧不可。縱令受刑
      人負擔家計乙節屬實，今因受刑人迭次駕駛動力交通工具
      犯罪，且有入監執行矯正必要，亦不能憑以指摘檢察官指
      揮將受刑人發監執行有何不當。從而，本件聲明異議為無
      理由，應予駁回。
五，依刑事訴訟法第486 條，裁定如主文。
中    華    民    國    95    年    11    月    30    日
                  刑事第十五庭  法  官  朱嘉川
以上正本證明與原本無異。
如不服本裁定，應於送達後5 日內向本院提出抗告狀。
                                書記官  陳聖儒
中    華    民    國    95    年    12    月    6     日


司法院資訊處製作；財團法人民間司法改革基金會備份。
